# 探讨新金融工具准则下“结构性存款”列报

提问人：politiet 时间：2019-08-04 21:34:47
之前看陈版专门解读过 “结构性存款” 列报，详见链接 https://bbs.esnai.com/thread-5328307-1-1.html 我觉得陈版分析很有道理，我个人也比较认可这种处理方式。但我最近又看到 “《企业会计准则第 22号——金融工具确认和计量》应用指南2018 ”，解读了这样一个案例：“【例10 】甲企业持有一项具固定到期日且支付浮动市场利率的债券。合同规定了利率浮动的上限。 对于固定利率或浮动特征的金融工具，只要利息反映了货币时间价值、与特定时期未偿付本金金额相关的信用风险、以及其他基本借贷风险、成本和利润的对价，则其符合本金加利息的合同现流量特征。本例中，合同条款设定利率上限，可以看作是固定利率和浮动利率相结合的工具，通过合同设定利率上限，可能降低合同现金流量的波动性。”
现在大部分银行推出的结构性存款，基本都是约定了固定收益率或者固定收益率范围区间，满足上述案例解读中设定利率上限的条件。
问题一：那么是否就不在将结构性存款列确认以公允价值计量且其变动计入当期损益的金融资产，而是确认为以摊余成本计量的金融资产-债权投资？
问题二：起息日至报表截止日之间的利息是否计入投资收益？
问题三：如果无法获取未来到期日利息收益，且利率为浮动利率（大部分结构性存款都是封闭式，是非常难从银行获取该结构性存款在报表截止日当天产生的累计利息收益及当日的产品利率），那么起息日至报表截止日之间的利息又该如何确定？（其实就算是以公允价值计量且其变动计入当期损益的金融资产，也同样难以取得报表截止日的结构性存款公允价值）

回答人：chenyiwei
在新准则下，由于结构性存款的利率与特定标的挂钩，属于带有嵌入衍生工具的混合工具，因此其合同现金流量不能通过SPPI 测试，只能整体作为以公允价值计量且其变动计入损益的金融资产核算。
但也可能存在例外情况。根据《〈企业会计准则第 22 号——金融工具确认和计量（ 2017 年修订）〉应用指南》：
如果合同现金流量特征仅对金融资产的合同现金流量构成极其微小的影响，则不会影响金融资产的分类。要作出此判断，企业必须考虑合同现金流量特征在每一会计期间的潜在影响以及在金融工具整个存续期内的累积影响。此外如果合同现金流量特征（无论某一会计期间还是整个存续期）对合同现金流量的影响超过了极其微小的程度，企业应当进 → 步判断该现金流量特征是否是不现实的。如果现金流量特征仅在极端罕见、显著异常且几乎不可能的事件发生时才影响该工具的合同现金流量，那么该现金流量特征是不现实的。如果该现金流量特征不现实，则不影响金融资产的分类。
据此，项目组应首先会同被审计单位管理层并咨询发行该结构化存款产品的银行，以合理确定在产品的预计存续期内其挂钩变量波动到设定范围之外的可能性是否极低（基本可忽略不计）。如果是，则鉴于该产品的合同利率与市场利率正向相关，利息能够反映了对货币时间价值、与特定时期未偿付本金额相关的信用风险、以及其他基本借贷风险、成本和利润的对价，同时企业的持有意图是收取合同现金流量。因此这类情况下也可以将其分类为摊余成本计量的金融资产。

提问人：vara1996 时间：2020-01-01 08:05:14
请教陈版主，在例外情况下，结构性存款列报为货币资金还是其他流动资产，对应的收益是否计入财务费用-利息收入，以及期末尚未到期的存款是否需要计提利息

回答人：chenyiwei
参照一般定期存款处理。《瑞华研究》中有相应的案例。